【裁判字號】    98,交聲,350
【裁判日期】    981126
【裁判案由】    聲明異議
【裁判全文】
臺灣臺南地方法院交通事件裁定         98年度交聲字第350號
移送機關    交通部公路總局嘉義區監理所麻豆監理站
異議人即
受處分人    甲○○
上列異議人即受處分人因違反道路交通管理處罰條例案件，對於
交通部公路總局嘉義區監理所麻豆監理站民國98年3月9日所為之
下列裁決處分（處分案號：麻監裁罰字第裁75-MM0000000號、
麻監裁罰字第裁75-MM0000000號）聲明異議，本院裁定如下：
    主    文
原處分均撤銷。
甲○○均不罰。
    理    由
一、原處分意旨略以：異議人即受處分人甲○○（下稱異議人）
    所有車牌號碼2579-TG號自用小客車（下稱系爭車輛），於
    民國98年1月16日9時41分及10時17分許，經人駕駛行經
    臺南縣臺19甲線38.5公里（新化）路段時，因該路段限速60
    公里，而汽車駕駛人行車速度為76公里、96公里，已
    超過規定之最高時速未滿20公里、超過規定最高時速20公
    里以上未滿40公里，經臺南縣警察局新化分局知義派出所警
    員製單逕行舉發，嗣經移送機關即交通部公路總局嘉義區監
    理所麻豆監理站（下稱原處分機關）以其違規事實明確，依
    道路交通管理處罰條例第40條、第63條第1項第1款（原處分
    漏載第1項第1款）及違反道路交通管理事件統一裁罰基準表
    之規定，分別裁處異議人罰鍰新臺幣（下同）1,600元、
    1,800元，並各記違規點數1點、1點等語。
二、聲明異議意旨略以：
  (一)系爭車輛是異議人購買來給出嫁的女兒上下班使用的（永康
    ─新化─南科新市），因此沒有把車開往告發單上的地段的
    理由。
  (二)系爭車輛已購買二年多一點，之前曾因車牌被偽造，而接獲
    多張紅單告發及數十張ETC車道補繳通知，經異議人申訴後
    ，也都獲得撤銷舉發之結果。
  (三)此次舉發經異議人再比對系爭車輛車輪，認舉發照片之車輪
    顯與異議人自行拍攝系爭車輛同一位置之車輪外觀明顯不符
    ，是舉發照片中之車輛，外觀及廠牌雖與系爭車輛相同，但
    顯非是異議人所有之系爭車輛，為此聲明異議，請求撤銷原
    處分等語。
三、按汽車駕駛人，行車速度，超過規定之最高時速，或低於規
    定之最低時速，除有第43條第1項第2款情形外，處1,200元
    以上2,400元以下罰鍰，並記違規點數1點，道路交通管理處
    罰條例第40條、第63條第1項第1款分別定有明文。又按犯罪
    事實應依證據認定之，無證據不得認定犯罪事實；又不能證
    明被告犯罪或其行為不罰者，應諭知無罪之判決，刑事訴訟
    法第154條第2項、第301條第1項，分別定有明文。又認定不
    利於被告之事實，須依積極證據，苟積極證據不足為不利於
    被告事實之認定時，即應為有利於被告之認定，更不必有何
    有利之證據；且事實之認定，應憑證據，如未能發現相當證
    據，或證據不足以證明，自不能以推測或擬制之方法，以為
    裁判基礎；而認定犯罪事實所憑證據，雖不以直接證據為限
    ，間接證據亦包括在內；然而無論直接或間接證據，其為訴
    訟上之證明，須於通常一般之人均不致有所懷疑，而得確信
    其為真實之程度者，始得據為有罪之認定，若其關於被告是
    否犯罪之證明未能達此程度，而有合理性懷疑之存在時，事
    實審法院復已就其心證上理由予以闡述，敘明其如何無從為
    有罪之確信，因而為無罪之判決，尚不得任意指為違法，最
    高法院分別著有30年上字第816號、40年台上字第86號、76
    年台上字第4986號等判例可資參照。而依道路交通管理處罰
    條例第89條規定，法院受理有關交通事件，準用刑事訴訟法
    之規定，前開規定及判例意旨自得適用於本件聲明異議案件
    。
四、經查：
  (一)異議人所有車牌號碼2579-TG號自用小客車，於上開時、地
    經雷達測速儀器採證測得其時速為76公里、96公里，超
    速未滿20公里、20公里以上未滿40公里行駛，而經臺南
    縣警察局新化分局知義派出所警員逕行製單舉發，嗣經原處
    分機關依法裁處如上述裁罰之事實，有臺南縣警察局98年2
    月3日南縣警交字第MM0000000號、第MM0000000號舉發
    違反道路交通管理事件通知單、原處分機關98年3月9日麻監
    裁罰字第裁75-MM0000000號、第裁75-MM0000000號裁決
    書各1份及舉發採證照片2張附卷可稽。
  (二)異議人主張系爭車輛已購買二年多一點，之前曾因車牌被偽
    造，而接獲多張紅單告發及數十張ETC車道補繳通知，經異
    議人申訴後，也都獲得撤銷舉發之結果等語，有交通部臺灣
    區○道○○○路局竹田收費站97年3月21日高竹稽字第09700
    00365號函、交通部臺灣區○道○○○路局新市收費站97年4
    月25日高市稽字第0976000088號函、交通部臺灣區○道○○
    ○路局田寮收費站97年5月9日高田稽字第0970000682號函、
    交通部臺灣區○道○○○路局善化收費站97年5月22日高善
    稽字第0970000734號函等件在卷可憑，本院審酌上開函文與
    異議人之主張相符，自堪信異議人此部份主張應為可採。
  (三)又異議人主張舉發照片之車輪顯與異議人自行拍攝系爭車輛
    同一位置之車輪外觀明顯不符等語，經本院核對舉發照片與
    異議人所提自行拍攝系爭車輛同一位置之車輪之照片，就車
    輪鋁圈部分確實不同，雖車輪鋁圈並非不能自行拆換，然本
    院審酌異議人異議之舉發單金額僅共三千餘元，應無故意捏
    造事證冀免受罰之必要，且本院審酌異議人之車牌之前確曾
    有遭偽造冒用之情形，該偽造冒用人非無繼續冒用之可能，
    以及衡諸現今社會上使用偽造、變造之車牌，以躲避查緝之
    不法情事，屢見不鮮，此為本院職務上已知之事實，本件違
    規事實自難單以此採證照片即認定確係異議人違規，且採證
    照片上違規之車輛，其外觀與異議人所有之車輛確有不同，
    異議人上開主張並非全然不可採，已如上述，依前開判例要
    旨，即應為有利受處分人之認定。
  (四)此外，本案復查無其他積極證據足以證明異議人確於前揭時
    、地有違規之事實。從而，原處分機關遽以裁罰，即有未洽
    ，是原處分應予撤銷，並為不罰之諭知。
五、綜上所述，本案證據尚有不足，原處分機關遽予裁罰，尚有
    未洽，應認本件異議為有理由，爰撤銷原處分並另為異議人
    不罰之諭知。
六、據上論結，應依道路交通管理處罰條例第87條第2項、道路
    交通案件處理辦法第20條前段，裁定如主文。
中    華    民    國    98    年    11    月    26    日
                    交通法庭  法  官 張家瑛
以上正本證明與原本無異。
如不服本裁定，應於收受送達後5日內向本院提出抗告狀。（應
附繕本）
                              書記官 李淑惠
中    華    民    國    98    年    11    月    27    日


司法院資訊處製作；財團法人民間司法改革基金會備份。
